【裁判字號】    89,易,3381
【裁判日期】    900529
【裁判案由】    傷害
【裁判全文】
臺灣臺中地方法院刑事判決                        八十九年度易字第三三八一號
    公  訴  人  臺灣臺中地方法院檢察署檢察官
    被      告  丙○○
    選任辯護人  呂勝賢
右列被告因家庭暴力、傷害案件，經檢察官提起公訴（八十九年度偵字第四九一０、
六九０一、六００七、一一七一七、一一七一六號），本院判決如左：
    主  文
丙○○連續傷害直系血親尊親屬之身體，處有期徒刑壹年；又連續於公務員依法執行
職務時，當場侮辱，處有期徒刑月；又連續損壞他人之物，足以生損害於他人，處
有期徒刑捌月；又以加害生命之事恐嚇他人，致生危害於安全，處有期徒刑伍月。應
執行有期徒刑貳年貳月。
    事  實
一、丙○○係甲○○之子、乙○○之弟，與甲○○、乙○○分別具有家庭暴力防治法
    第三條第三款、第四款所定之家庭成員關係。丙○○與其父甲○○、其姐乙○○
    因分產問題感情不睦，時生爭吵，丙○○竟分別基於傷害、毀損之概括犯意，連
    續於附表一所示之時間、地點，毀損甲○○、乙○○之財物，足以生損害於甲○○、乙○○，並傷害甲○○、乙○○。又另行起意，於附表一編號三所示時間、
    地點，以加害生命之事恐嚇甲○○，至生危害於甲○○。又另行起意，並基於概
    括犯意，先於附表一編號四所示時間、地點，執勤警員王俊民據報前往處理時，
    公然以「狗」、「幹你娘ＧＹ」等穢語辱罵依法執行公務之警員王俊民；又於附
    表一編號五所示時間、地點，執勤警員張宏嘉據報前往處理時，公然以三字經等
    穢語辱罵依法執行公務之警員張宏嘉。
二、案經甲○○、乙○○訴由臺中縣警察局大甲分局報請及甲○○訴由臺灣臺中地方
    法院檢察署檢察官偵查起訴。
    理  由
一、茲就被告丙○○就附表一所示之各部分犯行分述如下：
  (一)編號一、二部分：
    訊據被告丙○○矢口否認涉有此部分犯行，辯稱：伊未於八十八年二月十三日二
    十三時到伊父親甲○○家中，十二月十四日上午九時許伊固有搭計程車至工寮，
    但伊是因為甲○○叫很多人向伊協調不要和乙○○爭執，伊只是去問甲○○為何
    不照財產分定契約書的內容履行，因甲○○不分財產給伊，伊一氣之下才推倒機
    車云云。惟查，此二部分之事實，業據告訴人甲○○指述甚詳，核與證人即被告
    之母陸羅阿足證述之情節相符，並有照片二十二張（詳見八十九年度偵字第一一
    七一六號卷第十五頁至第十六頁、八十九年度偵字第四九一０號卷第八頁至第十
    二頁）及郭季文診所診斷證明書一紙在卷可稽，足認被告所辯純係卸責之詞，非
    可採信，被告此部分之犯行堪以認定。
  (二)編號三部分：
    訊據被告丙○○僅坦承有鋸斷一枝位於后里鄉○○段三九之九地號梨樹之樹枝，
    但否認有恐嚇及傷害之犯行，辯稱：依財產分定契約書，該房子、梨園、梨樹等
    財產均分歸伊所有，果園裡面的梨子是伊和父親一起種的，甲○○亦承認那是分
    給伊種的，但後來又翻供，伊毀損者係自己之物云云。經查，被告與其弟陸金豐
    、父甲○○、母陸羅阿足所訂之財產分定契約書所載，后里鄉○○段第三九之一
    、三九之二、三九之七、四二之二、四二之三、四二、四三、三九之九地號土地
    固均約定分歸被告取得所有並管業收益，惟尚未辦理移轉登記，所有權人仍係甲○○，此有財產分定契約書影本一份、土地登記謄本八份在卷可稽（詳見八十九
    年度偵字第四九一０號卷第六十四頁、第九十八頁至一百零八頁，本院卷第一０
    四頁），足認前開土地及其上之果樹仍屬告訴人甲○○所有，而被告之犯行業據
    告訴人甲○○指述甚詳，核與證人即被告之母陸羅阿足證述之情節相符，並有照
    片七張（詳見八十九年度偵字第四九一０號卷第三十四頁至第三十七頁）、憲生
    外科婦產科診所診斷證明書一紙附卷可憑，事證明確，被告所辯顯係避重就輕之
    詞，非可採信，其此部分之犯行堪以認定。
  (三)編號四部分：
    訊據被告丙○○固坦承有用土鏟毀損倉庫內之肥料，但否認有毀損門窗之行為，
    辯稱：依契約書所載，該處也是伊之住家，且伊是毀損伊自己倉庫內之肥料，北
    側的地方也是伊所有。當天伊並未以手推開甲○○，是甲○○抱伊，伊扭開他而
    已，甲○○並沒有跌倒云云。經查，被告之犯行，業據告訴人甲○○指述甚詳，
    並經證人即在場向甲○○購買橘子之丁○○、中興保全人員馬作虎證述無訛，並
    有照片七張（詳見八十九年度偵字第六００七號卷第十六頁、第十七頁）及憲生
    外科婦產科診所診斷證明書一紙在卷可稽，而被告與告訴人間固訂有財產分定契
    約書一份，但尚未辦理移轉登記，已如前述，且為被告所自承，是被告辯稱伊係
    毀損自己之物云云，顯不足取，被告此部分之犯行，事證亦甚明確，堪以認定。
  (四)編號五部分：
    訊據被告丙○○僅坦承有持鐵釵破壞永富工業社廠房之玻璃及汽車後擋風玻璃，
    但否認其他毀損、傷害及恐嚇之犯行，辯稱：該工廠是做加工的，本來就很亂，
    裡面的針車不是伊破壞的，因為當時廠房大門鎖著，無法進入云云。經查，被告
    之犯行業據告訴人乙○○指述及證人即到場處理之警員張宏嘉證述甚詳，並有照
    片二十五張（詳見八十九年度偵字第六九０一號卷第十七頁至第二十一頁）及行
    政院衛生署豐原醫院診斷證明書一紙在卷可稽，事證明確，被告所辯當係避重就
    輕卸責之詞，委無可採，此部分犯行，亦堪以認定。
  (五)辱罵警員部分：
    訊據被告丙○○矢口否認有辱罵警員王俊民、張宏嘉之犯行，辯稱：伊沒有罵警
    員王俊民，至於警員張宏嘉部分，伊是罵乙○○，不是罵警員云云。惟查，被告
    之犯行，業據證人即清水分局警員王俊民、大甲分局義里派出所警員張宏嘉於本
    院九十年五月一日審理時到庭證述甚詳，核與證人甲○○、丁○○警訊中之證述
    相符，足認被告丙○○所辯非真，而難採信，其此部分之犯行亦堪以認定。
二、核被告丙○○所為，係犯刑法第二百八十條傷害直系血親尊親屬罪、第二百七十
    七條第一項傷害罪、第一百四十條第一項侮辱公務員罪、第三百零五條恐嚇罪及
    第三百五十四條之毀損罪。又被告與告訴人甲○○係父子關係，與告訴人乙○○
    係姐弟關係，分屬家庭暴力防治法第三條第三款、第四款規定之家庭成員，被告
    故意對告訴人甲○○、乙○○實施身體上不法侵害之行為，而成立刑法第二百八
    十條、第二百七十七條第一項所規定之傷害罪，自屬家庭暴力防治法第二條第二
    項所稱之家庭暴力罪。被告於實施傷害告訴人乙○○之行為前，先出言恐嚇稱：
    「要打死你全家，打死你一人不划算，今先打傷你」等語之危險行為，為傷害之
    實害行為所吸收，不另論罪。至於被告於附表一編號三恐嚇其父甲○○之恫語，
    係要殺死甲○○，而其以扁擔將甲○○壓在樹下，致甲○○受有左胸挫傷、壓痛
    之傷害，則係另基於人傷害之犯意所為，此與行為人先以加害身體之事恐嚇他人
    ，其後果真將他人打傷，係傷害之實害犯吸收嚇恐之危險犯有間，其所犯恐嚇罪
    自不因此為傷害罪所吸收。再者，被告先後所為數毀損行為、傷害行為及侮辱公
    務員之行為，均時間緊接，所犯構成要件相同，顯係出於概括犯意為之，各為連
    續犯，應均依刑法第五十六條之規定以毀損罪、傷害直系血親尊親屬罪及侮辱公
    務員之一罪論，並均加重其刑。又被告所犯毀損罪、傷害罪、恐嚇罪及妨害公務
    罪間，犯意各別，行為互殊，應予分論併罰，公訴人認前開各罪間有方法結果之
    牽連關係，為牽連犯，請求從一重處斷，容有誤會。爰審酌被告犯罪之動機純係
    肇因於家產問題，縱使其抗辯其父分產後，不願履行等情屬實，惟被告正值壯年
    ，不循正途憑已力掙取身家財產，僅一心貪圖父親家產，視取得父親名下財產一
    事為理所當然，全然罔顧父親自小到大養育之恩，亦不念姐弟手足之情，一再以
    毀損、傷害、恐嚇之行為發洩心中憤怒，以達分產目的，其行為顯然違反一般社
    會大眾內心所存之親情人倫觀念，並嚴重傷害其年邁老父生養之情感；又被告於
    警察人員到場執行公務時，出言不遜，一再以污言穢言加以侮辱，對於公權力毫
    無尊重之意，其各項犯行所造成之危害均屬非輕，雖辯護人以被告智識程度不高
    為由為其辯護，然親情人倫乃人之天性，縱屬未受教育抑或至愚之人，事親至孝
    者亦所在多有，是其以被告智識程度不高云云做為解免或減輕其刑責之事由，誠
    非足取；再者，被告明知其分得之土地、房屋等不動產均尚未辦理過戶，仍屬其
    父所有，竟於犯罪後仍一再聲稱毀損之物均分歸於伊，其毀損自己之物何罪之有
    云云，顯然毫無悔意等一切情狀，各量處如主文所示之刑，並定其應執行刑，以
    示懲憼。
三、公訴意旨雖未論及附表一編號三，被告傷害告訴人甲○○之犯行，復未論及被告
    於附表一編號五之時、地，公然侮辱警員張宏嘉之犯行，惟此二部分與已起訴之
    傷害及侮辱公務員之犯罪事實，各有連續犯之裁判上一罪關係，為起訴之效力所
    及，本院自得併予審理，附此敘明。
四、末按告訴或請求乃論之罪，未經告訴、請求或其告訴、請求經撤回或已逾告訴期
    間者，應諭知不受理之判決，並得不經言詞辯論為之，刑事訴訟法第三百零三條
    第三款、第三百零七條定有明文。本件公訴意旨另認被告就附表二之行為，亦涉
    有刑法第三百五十四條之毀損罪云云。惟按刑法第三百五十二條、第三百五十四
    條至第三百五十六條之罪，須告訴乃論，此為同法第三百五十七條所明定，經查
    ，證人即中興保全公司之保全人員戊○○於本院九十年五月一日審理時到庭證稱
    ：「保全器材有被破壞，那些被毀損的保全器材是我們公司（即中興保全公司）
    所有的，我在八十九年三月二日有到派出所作筆錄提出告訴，但是公司沒有委任
    我提告訴，事後也沒有委任我」等語，則戊○○固曾於八十九年三月二日警訊中
    表示要提出告訴，惟其既非被害人，亦未受被害人中興保全公司之委任，自不發
    生告訴之效力。被告此部分犯行既未經告訴，依前開刑事訴訟法之規定，本應為
    不受理之判決，惟公訴人既以此部分與前開有罪之毀損部分具有連續犯之裁判上
    一罪關係，本院就此爰不另為不受理之諭知，亦附此敘明。
據上論斷，應依刑事訴訟法第二百九十九條第一項前段，家庭暴力防治法第二條第二
項、刑法第二百八十條、第二百七十七條第一項、第一百四十條第一項、第三百零五
條、第三百五十四條、第五十六條、第五十一條第五款，罰金罰鍰提高標準條例第一
條前段，判決如主文。
中      華      民      國    九十      年      五      月    二十九    日
                                        法  官    陳  慧  珊
右正本證明與原本無異。
如不服本判決，應於送達後十日內向本院提出上訴狀（須附繕本），上訴於台灣高等
法院台中分院。
                                        書記官
中      華      民      國    九十      年      六      月      五      日
附表一：
┌───┬─────┬─────┬────┬──────────────┐
│      │          │          │        │                            │
│編  號│時      間│地      點│被 害 人│犯   罪   態   樣           │
│      │          │          │        │                            │
├───┼─────┼─────┼────┼──────────────┤
│  一  │八十八年十│臺中縣后里│甲 ○ ○│以鐵剪破壞倉庫安全設備後侵入│
│      │二月十三日│鄉○○路七│        │該倉庫，將已裝箱之橘子一一翻│
│      │二十三時  │十六巷倉庫│        │倒，予以毀損。經甲○○加以制│
│      │          │          │        │止，又以長型手電筒及鋼剪毆傷│
│      │          │          │        │甲○○。（甲○○之傷勢如編號│
│      │          │          │        │二）嗣又至甲○○之住所，將屋│
│      │          │          │        │內客廳之椅子、電話二具、大門│
│      │          │          │        │逐一破壞後始搭計程車離去。  │
│      │          │  │        │                            │
├───┼─────┼─────┼────┼──────────────┤
│  二  │八十八年十│臺中縣后里│甲 ○ ○│毀損甲○○已採收好之橘子，推│
│      │二月十四日│鄉○○路四│        │倒甲○○之機車。經甲○○加以│
│      │上午九時許│十七之一號│        │制止，又以長木板毆打甲○○成│
│      │          │          │        │傷，致其受有臉及四肢多處擦傷│
│      │          │          │        │（有些呈線狀傷口）。        │
│      │          │          │        │                            │
│      │          │          │        │                            │
├───┼─────┼─────┼────┼──────────────┤
│  三  │八十九年二│臺中縣后里│甲 ○ ○│以電鋸鋸斷甲○○之梨樹，陸昌│
│      │月十八日中│鄉○○路七│        │煌加以制止，則以扁擔將甲○○│
│      │午十二時半│十四號    │        │壓在梨樹下向之恐嚇要給他死，│
│      │許        │          │        │並因而致甲○○受有左耳擦傷、│
│      │          │          │        │右前臂擦破傷之傷害。        │
│      │          │          │        │                            │
│      │          │          │        │                            │
├───┼─────┼─────┼────┼──────────────┤
│  四  │八十九年四│臺中縣后里│甲 ○ ○│以土鏟一支毀損甲○○住處之門│
│      │月十三日十│鄉○○路七│        │窗、玻璃、門栓、肥料及果樹包│
│      │四時二十分│十四號    │        │裝袋，經甲○○加以制止，竟以│
│      │          │          │        │手推倒甲○○，致其受有左胸挫│
│      │          │          │        │傷、壓痛之傷害。            │
│      │          │          │        │                            │
├───┼─────┼─────┼────┼──────────────┤
│  五  │八十九年三│臺中縣后里│乙 ○ ○│以鐵釵毀損乙○○之廠房內針車│
│      │月四日十八│鄉○○路一│        │十四台、玻璃、汽車（車號ＰＩ│
│      │時二十分  │○八巷二之│        │─二０三０號）後擋風玻璃及機│
│      │          │一號（永富│        │車（ＫＢＲ─八八二號），經陸│
│      │          │工業社廠房│        │英綢加以制止，竟揚言恐嚇稱：│
│      │          │）        │        │「要打死你全家，打死你一人不│
│      │          │          │        │划算，今先打傷你」等語，致陸│
│      │          │          │        │英綢心生畏懼後，以鐵釵之座柄│
│      │          │          │        │打傷乙○○，致其受有右大腿挫│
│      │          │          │        │傷之傷害。                  │
└───┴─────┴─────┴────┴──────────────┘
附表二：
┌─────┬─────┬──────┬──────────────┐
│時      間│地      點│被   害   人│犯      罪      態      樣  │
├─────┼─────┼──────┼──────────────┤
│八十九年二│台中縣后里│中興保全公司│以木棍毀損該倉庫之保全器材：│
│月二十二日│鄉○○路七│            │讀卡機、紅外線感知器、保全線│
│二十一時許│十六巷倉庫│            │路。                        │
│          │          │            │                            │
└─────┴─────┴──────┴──────────────┘
【附錄論罪科刑法條】
刑法第二百八十條：
對於直系血親尊親屬，犯第二百七十七條或第二百七十八條之罪者，加重其刑至二分
之一。
刑法第二百七十七條第一項：
傷害人之身體或健康者，處三年以下有期徒刑、拘役或一千元以下罰金。
第一百四十條第一項：
於公務員依法執行職務時，當場侮辱，或對於其依法執行之職務公然侮辱者，處六月
以下有期徒刑、拘役或一百元以下罰金。
第三百零五條：
以加害生命、身體、自由、名譽、財產之事，恐嚇他人致生危害於安全者，處二年以
下有期徒刑、拘役或三百元以下罰金。
第三百五十四條：
毀棄、損壞前二條以外之他人之物或令致不堪用，足以生損害於公眾或他人者，處二
年以下有期徒刑、拘役或五百元以下罰金。


司法院資訊處製作；財團法人民間司法改革基金會備份。
